臺灣板橋地方法院民事判決　　　　　　　 100年度訴字第40號
原　　　告　陳緯新
訴訟代理人　林宇文律師
複代理人　　侯傑中律師
　　　　　　張漢榮律師
被　　　告　國泰世華商業銀行股份有限公司
法定代理人　汪國華
訴訟代理人　黃詩婷
　　　　　　劉士銘
上列當事人間異議之訴事件，經本院於民國100 年3 月30日言詞
辯論終結，判決如下：
    主  文
原告之訴駁回。
訴訟費用由原告負擔。
    事實及理由
一、原告起訴主張：
（一）鈞院民事執行處99年度司執字第45036 號強制執行事件，
      係被告持台灣桃園地方法院所核發之96年執宇字第36989
      號債權憑證，對債務人林正德之財產為強制執行，而查封
      新北市○○區○○段1405地號土地（面積3348平方公尺，
      權利範圍萬分之46）及其上6027建號門牌號碼新北市○○
      區○○路2 段232 號6 樓之15（樓層面積61.95 平方公尺
      ，權利範圍全部，含共同使用部分文化段6143建號，2961
      .91 平方公尺，權利範圍萬分之46），故均為債務人所有
      ，然事實上，上開建號6027之房屋，並無相對應之土地應
      有部分，即鈞院所查封之上開土地，並非相對於上開6027
      建號房屋之基地。蓋系爭房地本屬原告之父陳正駿所有，
      但於民國78年9 月2 日移轉登記予訴外人陳正喜，但此僅
      有房屋所有權，嗣經多次變動而移轉至債務人林正德名下
      ，有系爭房屋建築改良物登記簿及異動索引可證。但當初
      該房屋之基地部分並未隨同移轉至陳正喜名下，所有權人
      仍為原告之父陳正駿，陳正駿於78年6 月間死亡，該基地
      即由原告繼承，是鈞院所查封之上開房屋，其房屋及基地
      所有人分屬二人，亦即房屋為債務人陳正德所有，土地為
      原告所有。
（二）按民法第799 條第1 項及第5 項規定「稱區分所有建築物
      者，謂數人區分一建築物而各專有其一部，就專有部分有
      單獨所有權，並就該建築物及其附屬物之共同部分共有之
      建築物」「專有部分與其所屬之共有部分及其基地之權利
      ，不得分離而為移轉或設定負擔」，而公寓大廈管理條例
      第4 條第2 項亦規定：「專有部分不得與其所屬建築物共
      用部分之應有部分及其基地所有權或地上權之應有部分分
      離而為移轉或設定負擔」，可知專有部分之房屋，與其所
      對應之基地應共同移轉或設定負擔，而不得分離為之。系
      爭房屋所對應之基地所有權之應有部分，係屬原告所有，
      而執行處卻將非對應系爭房屋但屬於債務人林正德所有之
      基地應有部分，併付執行拍賣，自有違誤。
（三）又按第三人異議之訴係指第三人就執行標的物有足以排除
      強制執行之權利所謂「足以排除強制執行之權利」係指所
      有權或其他足以阻止物之交付或讓與之權利」而言，若鈞
      院執行處將非對應於系爭房屋屬於債務人林正德所有之基
      地應有部分，則將造成下列兩點違誤：目前鈞院執行處
      拍賣之附件附表所示新北市○○區○○段地1405地號土地
      部分（面積3348平方公尺，權利範圍萬分之46）雖為債務
      人林正德所有，但並非相對於附件附表所示之建號6027號
      門牌新北市○○區○○路2 段232 號6 樓之15房屋，應係
      相對於另外一房屋，若將之拍賣，則債務人林正德以該土
      地相對應之房屋即失其基地之應有部分。若鈞院執行處
      拍賣之建號6027號門牌溪北市○○區○○路2 段232 號6
      樓之15之房屋，而徒留原告所有之板橋區○○段1405地號
      土地（登記次序0171，權利範圍萬分之46），則原告空有
      土地而無房屋且將來交易上亦增困難，但若鈞院執行處僅
      拍賣建號新北市○○區○○路2 段232 號6 樓之15之房屋
      而不包括土地部分，則原告得以參與競標，而將房屋及土
      地此一專有部分歸於一人所有，而有利於產權之完整。而
      土地與房屋之對應關係，將涉及基地所有權人得請求房屋
      買受人依民法第425 條之1 規定，請求房屋受讓人於房屋
      得使用期限內於法定租賃關係請求給付租金之權利，故鈞
      院執行處將非對應之房屋及土地合併拍賣，形式上使人誤
      認拍賣公告所指之地號、建號具有對應關係，侵害原告依
      法定租賃關係收取租金之權利及利益。
（四）為此，提起第三人異議之訴，聲明：鈞院99年度司執字第
      45036 號清償債務強制執行事件，就所有坐落新北市○○
      區○○段1405地號、面積3348平方公尺，權利範圍萬分之
      46，所為之強制執行程序應予撤銷等語。
二、被告則抗辯以：
（一）本件原告所起訴主張者為第三人異議之訴，惟並未舉證對
      於執行標的物即鈞院99年度司執字第45036 號債務人林正
      德所有新北市○○區○○段1405地號應有部分萬分之46即
      坐落上開土地6027建號建物等不動產，有何得以排除強制
      執行權利。原告縱於79年9 月22日因分割繼承亦持有新北
      市○○區○○段1405地號持分萬分之46，然亦不足以證明
      其有何足以排除上開強制執行之權利。
（二）原告主張目前鈞院執行處拍賣之上開土地部分，雖為債務
      人林正德所有，但並非相對應於拍賣之建號6027號門牌新
      北市○○區○○路2 段232 號6 樓之15之房屋，應係相對
      於另外一房屋云云，依其提出之證據，無法證明其主張之
      事實為真實，原告就此應舉證證明之。
（三）公寓大廈管理條例第4 條乃於84年6 月28日公布施行，縱
      原告所言建物所有權之相干移轉事實為真，系爭建物所有
      權之異動議發生於78年9 月2 日，乃發生於該條例公布施
      行前，當時之區分所有權人對其專有部分之處分，並無現
      行公寓大廈管理條例第4 條第2 項之法令限制。
（四）應有部分之概念本係抽象存在於不動產之所有權上，無法
      特定於不動產上之某一特定部分，如何能區分基地之某一
      應有部分必係配賦何一特定建物？縱使訴外人林正德日後
      另行取得基地所有權之其他應有部分，而非該新北市○○
      區○○段6027建號建物原來所配賦之應有部分，於公寓大
      廈管理條例84年6 月28日公布施行以後，只要專有部分移
      轉或設定負擔時，有其配賦之基地所有權，即應為目前公
      寓大廈條例第4 條之規範目的所容許，鈞院執行處就登記
      之現狀受理執行，亦無任何不法。
（五）聲明：原告之訴駁回。
三、本件之點及法院之判斷：
    原告主張之事實，已據其提出本院民事執行處99年度司執字
    第45036 號通知影本、系爭建物登記簿及異動索引影本、土
    第登記第二類謄本為證，惟為被告所否認，並以前開情詞置
    辯。是本件爭點在於：（一）原告有無足以排除本院99年度
    司執字第45036 號強制執行之權利？（二）原告提起第三人
    異議之訴有無理由？本院判斷如下：
（一）原告有無足以排除本院99年度司執字第45036 號強制執行
      之權利？
   1、按「第三人就執行標的物有足以排除強制執行之權利者，
      得於強制執行程序終結前，向執行法院對債權人提起異議
      之訴。如債務人亦否認其權利時，並得以債務人為被告。
      」強制執行法第15條定有明文。又「強制執行法第十五條
      ，所謂就執行標的物有足以排除強制執行之權利者，係指
      對於執行標的物有所有權、典權、留置權、質權存在情形
      之一者而言。」最高法院44年台上字第721 號著有判例可
      參。
   2、又主張利於己之事實者，就其事實有舉證之責任，民事訴
      訟法第277 條前段定有明文，原告提起本件第三人異議之
      訴，僅泛言若鈞院執行處將非對應於系爭房屋屬於債務人
      林正德所有之基地應有部分，則將造成下列兩點違誤：
      目前鈞院執行處拍賣之附件附表所示新北市○○區○○段
      地1405地號土地部分（面積3348平方公尺，權利範圍萬分
      之46）雖為債務人林政德所有，但並非相對於附件附表所
      示之建號6027號門牌新北市○○區○○路2 段232 號6樓
      之15房屋，應係相對於另外一房屋，若將之拍賣，則債務
      人林正德以該土地相對應之房屋即失其基地之應有部分。
      若鈞院執行處拍賣之建號6027號門牌溪北市○○區○○
      路2 段232 號6 樓之15之房屋，而徒留原告所有之板橋區
      ○○段1405地號土地（登記次序0171，權利範圍萬分之46
      ），則原告空有土地而無房屋且將來交易上亦增困難，但
      若鈞院執行處僅拍賣建號新北市○○區○○路2 段232 號
      6 樓之15之房屋而不包括土地部分，則原告得以參與競標
      ，而將房屋及土地此一專有部分歸於一人所有，而有利於
      產權之完整。且鈞院執行處將非對應之房屋及土地合併拍
      賣，形式上使人誤認拍賣公告所指之地號、建號具有對應
      關係，侵害原告依法定租賃關係收取租金之權利及利益云
      云，並未提出其就執行標的物有何足以排除強制執行之權
      利之證據；且本院依原告聲請向新北市板橋地政事務所函
      查系爭板橋區○○段1405地號登記次序0393所有權人林正
      德權利範圍10000 分之46之土地，其對應之建物係何建號
      ？登記次序及其門牌號碼為何？如附件本院民事執行處通
      知之附表所示之土地及房屋是否為相對應之土地及房屋？
      又依土地登記實務，應否併付拍賣？經函覆稱：系爭土地
      板橋區○○段1405地號登記次序393 號權利範圍萬分之46
      ，對應之區分所有建物為建號6027（登記次序：8 、門牌
      號碼板橋區○○路○段232 號6 樓之15、權利範圍全部）
      ，依民法第799 條第5 項及公寓大廈管理條例第4 條第2
      項規定區分所有建物應與其基地之應有部分併同移轉等語
      ，有該地政事務所100 年3 月31日新北板地登字第100000
      4990號函附卷可稽（參本院卷第71頁），並有系爭土地及
      建物登記第二類謄本其他登記事項欄可佐（參本院卷第56
      頁至59頁），而原告所有之土地則係新北市○○區○○段
      1405地號權利範圍萬分之46、登記次序第0171，有原告提
      出之土地登記第二類謄本可證（參本院卷第20頁），並非
      系爭建物所對應之土地至明；又本件系爭建物於公寓大廈
      管理條例84年6 月28日公布施行前之78年9 月2 日買賣移
      轉時，並無基地應有部分之所有權，然依內政部85 年12
      月17日（85）台內地字第8511432 號函釋：「關於部分區
      分所有建物之所有人無基地應有部分之所有權，如基地為
      共有，而部分基地共有人將該建物之基地應有部分所有權
      移轉與該建物所有人時，本諸土地法第一百零四條使基地
      與地上房屋所有權合而為一，以盡經濟上之效用，並杜紛
      爭之立法意旨（最高法院65年台上字第530 號判例參照）
      ，得視為土地登記規則第83條（現修正為第98條）所稱「
      區分所有建物連同其基地應有部分之所有權一併移轉與同
      一人所有之情形」，有該函附卷可按（參本院卷第72頁）
      ，準此，部分基地共有人將該建物之基地應有部分所有權
      移轉與訴外人林正德，為法律所允許，並視為現行土地登
      記規則第98條所稱之「區分所有建物連同其基地應有部分
      之所有權一併移轉與同一人所有之情形」。故本院民事執
      行處99年度司執字第45036 號強制執行事件，將訴外人林
      政德所有系爭建物及其相對應土地併與拍賣，於法尚無不
      合。從而，原告之主張，並無足採。
   3、綜上，本院民事執行處99年度司執字第45036 號強制執行
      事件，所執行之系爭建物與其上開相對應之土地，依法應
      併與拍賣，且應併同移轉與拍定人，原告未舉證證明其有
      何足以排除該強制執行之權利，是被告抗辯原告並無足以
      排除本院上開強制執行事件之權利等語，堪予採信。
（二）原告提起第三人異議之訴有無理由？
      依上開說明，第三人就執行標的物有足以排除強制執行之
      權利者，得於強制執行程序終結前，向執行法院對債權人
      提起異議之訴。而原告提起本件第三人異議之訴，並未提
      出其有何足以排除本院99年度司執字第45036 號強制執行
      之權利，已如前述，是原告既無足以排除本院上開強制執
      行事件之權利，其提起本件第三人異議之訴，即為無理由
      。
四、原告提起本件第三人異議之訴，而無足以排除本院上開強制
    執行事件之權利，其訴為無理由，應予駁回。
五、本件事證已臻明確，兩造其餘攻擊防禦方法暨舉證，經核與
    本件判決結果不生影響，爰不一一論駁，併此敘明。
六、結論：原告之訴為無理由，依民事訴訟法第78條，判決如主
    文。
中    華    民    國   100    年    5     月    18    日
                  民事第三庭    法  官  林錫凱
以上正本係照原本作成
如對本判決上訴，須於判決送達後20日內向本院提出上訴狀。如
委任律師提起上訴者，應一併繳納上訴審裁判費。
中    華    民    國   100    年    5     月    18    日
                                書記官  羅麗娟